臺灣高等法院刑事裁定
110年度毒抗字第917號
抗  告  人
即  被  告  葉德隆



上列抗告人即被告因違反毒品危害防制條例案件，不服臺灣桃園
地方法院110年度毒聲字第970號，中華民國110年5月10日裁定（
聲請案號：臺灣桃園地方檢察署110年度聲觀字第699號），提起
抗告，本院裁定如下：
    主  文
抗告駁回。                                             
    理  由
一、原裁定以：聲請意旨略稱抗告人即被告葉德隆基於施用第二
    級毒品之犯意，於民國109年12月3日晚間6時25分許為警採
    尿時起回溯120小時內，在不詳地點，施用第二級毒品甲基
    安非他命1次，爰依法聲請裁定將抗告人送勒戒處所觀察、
    勒戒等語。查抗告人矢口否認有施用甲基安非他命犯行，辯
    稱：這兩天有服用感冒藥云云，然抗告人於109年12月3日晚
    間6時25分許為警採集之尿液，經臺灣檢驗科技股份有限公
    司以EIA酵素免疫分析法為初步檢驗、再以GC/MS氣相層析質
    譜儀法為確認檢驗結果，呈甲基安非他命陽性反應，有該公
    司濫用藥物檢驗報告、桃園市政府警察局龍潭分局尿液暨毒
    品檢體真實姓名與編號對照表、勘察採證同意書在卷可查。
    而甲基安非他命經施用進入人體後，經人體代謝作用，約70
    %於24小時內自尿中排出，約90%於96小時內自尿中排出，最
    長可能不會超過4日，此有行政院衛生署藥物食品檢驗局81
    年2月8日81藥檢壹字第001156號函可按。且以氣相層析質譜
    分析法作藥物及其代謝產物之定性及定量分析檢驗者，幾乎
    不會有偽陽性反應產生，亦即如尿液中未含有煙毒之反應者
    ，即不可能產生因藥物所引起之偽陽性反應，此為毒品檢驗
    學之常規，亦為法院辦理相關違反毒品危害防制條例案件所
    知悉，是上開檢驗結果當足認定為真實而堪採信。再者，安
    非他命、甲基安非他命均無醫療用途，該等成分為國內禁用
    之第二級毒品，經主管機關核准之市售成藥及處方藥，均不
    含安非他命、甲基安非他命成分，此有行政院衛生署管制藥
    品管理局92年8月21日管檢字第0920006729號函旨可參，足
    見抗告人上開所辯，顯屬卸責之詞，難以採信。其所排尿液
    經檢驗後既呈甲基安非他命陽性反應，自足徵其應有於109
    年12月3日晚間6時25分許為警採尿時起回溯120小時內施用
    甲基安非他命之行為。又其前因施用毒品案件，經裁定送觀
    察、勒戒，因認無繼續施用之傾向，於103年11月10日釋放
    後，由臺灣桃園地方檢察署檢察官以103年度毒偵緝字第406
    號不起訴處分，此有本院被告前案紀錄表可憑。其於前開觀
    察、勒戒執行完畢釋放3年後，再犯本案施用第二級毒品行
    為，依法應再令入勒戒處所觀察、勒戒。因而准許檢察官之
    聲請，裁定將抗告人送勒戒處所觀察、勒戒，其期間不得逾
    2月。經核於法並無不合。
二、抗告意旨略以：抗告人已久未再施用毒品，確有悔意改過，
    且均配合員警採尿，請以其他方法讓抗告人得以工作並照顧
    母親云云。
三、惟查毒品危害防制條例所規定之「觀察、勒戒」程序，係針
    對受處分人所為保安處分，目的在戒除行為人施用毒品身癮
    及心癮，以達教化與治療之目的，其立法意旨在幫助施用毒
    品者戒毒，性質上為一療程，而非懲罰，並屬強制規定，除
    檢察官審酌個案情形，依同條例第24條第1項為附命完成戒
    癮治療之緩起訴處分外，凡經檢察官聲請法院裁定將被告送
    勒戒處所觀察、勒戒者，法院僅得就其聲請審查被告是否有
    施用毒品之行為，以及被告是否為「初犯」或為觀察、勒戒
    、強制治療執行完畢後「3年內再犯」而為准駁之裁定，並
    無自由斟酌以其他方式替代或得以其他原因免予執行之權。
    而所謂「緩起訴之戒癮治療」，係由檢察官審酌個案情形，
    依毒品危害防制條例第24條規定，改以緩起訴處分方式轉介
    毒品施用者前往醫療院所治療。惟是否給予被告為附命完成
    戒癮治療之緩起訴處分，事屬刑事訴訟法第253條之1第1項
    及第253條之2第1項第6款特別賦予檢察官之職權，非法院所
    得審酌，被告亦無聲請檢察官為緩起訴之權利。法院原則上
    應尊重檢察官職權之行使，僅就檢察官之判斷有違背法令、
    事實認定有誤或其他裁量重大明顯瑕疵等事項，予以有限之
    低密度審查。檢察官於斟酌抗告人之個案情形及卷內事證後
    ，認不宜對抗告人為附命完成戒癮治療之緩起訴處分，乃向
    法院聲請裁准觀察、勒戒，以達戒癮治療之目的，此實屬檢
    察官依法行使裁量權之範疇，難謂其判斷有違背法令、事實
    認定有誤或其他裁量重大明顯瑕疵等情事，法院自應予尊重
    ，尚無自由斟酌以其他方式替代之權。又觀察、勒戒既屬用
    以矯治、預防行為人反社會性格，而具社會保安功能之保安
    處分，當無因行為人之個人因素而免予執行之理，是抗告人
    之個人或家庭等因素，不得執為免予執行觀察、勒戒之事由
    。抗告意旨徒憑己見，指摘原裁定不當，為無理由，應予駁
    回。
據上論斷，應依刑事訴訟法第412條，裁定如主文。
中　　華　　民　　國　　110 　年　　6 　　月　　24　　日
                  刑事第十六庭  審判長法　官  葉騰瑞
                                      法　官  廖紋妤
                                      法　官  陳芃宇
以上正本證明與原本無異。
不得抗告。
                                      書記官  蘇佳賢
中　　華　　民　　國　　110 　年　　6 　　月　　24　　日